【裁判字號】    90,交聲,243
【裁判日期】    901217
【裁判案由】    違反道路交通管理處罰條例聲明異議
【裁判全文】
臺灣臺北地方法院交通事件裁定                      九十年度交聲字第二四三號
    異議人即
    受處分人  甲○○
右列受處分人因違反道路交通管理處罰條例案件，對於臺北市交通事件裁決所中華民
國九十年三月十九日所為之處分( 原處分案號：北市裁三字第駕裁22-U00000000號 )
聲明異議，本院裁定如左：
        主      文
異議駁回。
        理      由
一、「道路交通安全規則」第二條第一項第一款及「道路交通管理處罰條例」第三條
    第八款均明文規定該等有關道路交通管理法規所指之「汽車」包含「機器腳踏車
    」。汽( 機 )車行駛中，駕駛人看到鐵路平交道標誌或標線後，應即將速度減低
    至時速十五公里以下，接近平交道時，如該處鐵路平交道設有遮斷器、警鈴及閃
    光號誌者，如遮斷器已開始放下、警鈴已響且閃光號誌已顯示者，應即暫停，俟
    火車通過及遮斷器開放，看、聽鐵路兩方確無火車駛來，始得通過。如遮斷器未
    放下、警鈴未響或閃光號誌未顯示時，仍應看、聽鐵路兩方無火車駛來，始得通
    過，「道路交通安全規則」第一百零四條第一項第一款及第二款定有明文。又汽
    ( 機 )車駕駛人，駕車在鐵路平交道有不遵守看守人員之指示，或遮斷器開始放
    下，或警鈴已響、閃光號誌已顯示，仍強行闖越之情形者，處新臺幣六千元以上
    一萬二千元以下( 即銀元二千元以上四千元以下 )罰鍰，並記違規點數三點之處
    分，「道路交通管理處罰條例」第五十四條第一款及第六十三條第一項第三款亦
    有處罰規定。
二、本件受處分人即異議人甲○○於九十年一月十四日下午二時五十分許，駕駛一輛
    車牌BDV-727 號重型機器腳踏車，自臺北市○○路沿虎林街往松隆路方向行駛，
    途經設有遮斷器、警鈴及閃光號誌之「虎林街鐵路平交道」，明知警鈴已響、閃
    光號誌已顯示且遮斷器已經開始放下，猶駕車強行闖越平交道，為在該平交道靠
    近松隆路端執行平交道守望勤務之鐵路警察局第一警務段松山派出所員警孫繼昌
    攔停稽查，以其有違反行為時「道路交通管理處罰條例」第五十四條第一款規定
    之行為而掣單( 鐵警行字第U00000000 號 )當場舉發。嗣因受處分人依限到案向
    原處分機關提出申訴，原處分機關請舉發單位調查調查結果，仍認受處分人確有
    前揭違規行為，原處分機關乃於九十年三月十九日依「道路交通管理處罰條例」
    第五十四條第一款及第六十三條第一項第三款規定，從輕裁處新臺幣六千元罰鍰
    並記違規點數三點之處分。
三、訊據受處分人就其駕駛車牌BDV-727 號重型機器腳踏車行經「虎林街鐵路平交道
    」，明知警鈴已響但因柵欄尚未放下，其儘速通過平交道卻為警攔停稽查之事實
    坦承不諱，惟矢口否認有違反「道路交通管理處罰條例」第五十四條第一款之行
    為，辯稱略以其駕車行經「虎林街鐵路平交道」柵欄下，恰巧警鈴響起，但柵欄
    尚未動作，其只有儘速通過，詎料卻遭警攔停硬指其強行闖越平交道，且舉發違
    規通知單「違規事實」欄早已填妥，只等對號入座，難令人心服云云。經查：
    (一)右揭受處分人駕駛車牌BDV-727 號重型機器腳踏車行經「虎林街鐵路平交道
        」，明知警鈴已響、閃光號誌已顯示且遮斷器已經開始放下，仍然駕車強行
        闖越之事實，業據證人( 舉發員警 )孫繼昌於本院調查中到庭具結證述綦詳
        ，載明筆錄在卷可稽。按證人孫繼昌為原處分機關認定受處分人有前開違規
        行為之原證人，其到庭在本院法官面前以言詞供述本件訴訟上之待證事實(
        即受處分人有前開強行闖越「虎林街鐵路平交道」之違規事實 )，本院由其
        上開供述已得有受處分人確有上開違規行為之心證，且於本件卷存證據資料
        內並無任何積極證據足以證明證人孫繼昌上開供述係屬虛偽，亦無有足以令
        人顯信其供述為不可採之品性證據或前科證據存在，本院自不得僅以證人孫
        繼昌為本件開單告發受處分人之員警而全盤抹煞其在訴訟上所具有之原證人
        資格。況查交通警察掣單舉發違反道路交通管理處罰條例所列之違規事實，
        本質上為行政處分，係公務員基於職務上之權力，依法就特定之具體事件所
        為之具公法上效果之單方面行政行為，基於公務員為公法上行為具有公信力
        之原則，該行政行為當可被推定為真正，其據以依法處分之事實認定亦為正
        確無誤。
    (二)受處分人係領有駕駛執照之駕駛人，其就前揭「道路交通安全規則」第一百
        零四條第一項第一款及第二款之規定，自應知之甚稔。汽( 機 )車駕駛人駕
        車行近設有遮斷器、警鈴及閃光號誌之「虎林街鐵路平交道」，縱然警鈴未
        響、閃光號誌未顯示或柵欄未放下，亦均應看、聽鐵路兩方無火車駛來，始
        得通過，何況受處分人已經聽聞「警鈴響起」，更應暫停俟火車通過，看、
        聽鐵路兩方確無火車駛來，始得通過。本件受處分人之辯解無非係卸責之詞
        ，不足採信。證人( 舉發員警 )其時正在執行「平交道守望」勤務，事先在
        舉發違規通知單「違規事實」欄填載違規事由，並非法所不許，受處分人執
        此指摘員警舉發不當，亦無可採。本件受處分人駕車強行闖越平交道之違規
        事實洵堪認定，從而原處分機關依行為時「道路交通管理處罰條例」第五十
        四條第一款及第六十三條第一項第三款規定，從輕裁處新臺幣六千元罰鍰並
        記違規點數三點之處分，核無違誤。本件聲明異議為無理由，應予駁回。
據上論斷，應依道路交通案件處理辦法第十九條，裁定如主文。
中      華      民      國     九    十     年    十二    月    十七    日
                          臺灣臺北地方法院交通法庭
                                          法  官    鍾  華
右正本證明與原本無異。
如不服本裁定，應於裁定送達後五日內向本院提出抗告狀。
                                          書記官    劉芸珊
中      華      民      國     九    十     年    十二    月    十八    日


司法院資訊處製作；財團法人民間司法改革基金會備份。
